【裁判字號】    95,裁,731
【裁判日期】    950413
【裁判案由】    聲請停止執行
【裁判全文】
最  高  行  政  法  院  裁  定
                                     95年度裁字第00731號
抗  告  人  丁○○
            甲○○
            乙○○
            戊○○○
            丙○○
上列抗告人因與相對人臺北市政府工務局間聲請停止執行事件，
對於中華民國95年2月13日臺北高等行政法院95年度停字第5號裁
定提起抗告，本院裁定如下︰
    主  文
抗告駁回。
抗告訴訟費用由抗告人負擔。
    理  由
一、按抗告法院認抗告為不合法或無理由者，應為駁回抗告之裁
    定。
二、本件抗告意旨略謂：（一）相對人所提出之答辯書已陳明簽
    證建築師已切結重新認定199地號土地為未建築完成建築基
    地（為2層樓RC建物），是原處分自屬無據。（二）本件申
    請地面向較寬道路時，基地面積仍足夠保留依規定所須15公
    尺深度，自不適用臺北市土地使用分區管制規則第2條第1項
    第14款但書所列之各項規定，轉向認定前面道路。另申請地
    亦係以面向較寬道路提出申請，其未依規定保留將來合併所
    須深度15公尺，自難謂適法。又申請地於89年調處期間亦明
    確表示：若依法令之規定保留部分之土地將來合併申請，則
    本人其他土地即變成另一畸零地，所以保留合併根本不可能
    辦到。原處分先違法造成鄰接土地業已建築完成之事實，後
    再適用此一條款，是其濫權所為之處分已逾越法定之裁量範
    圍，且與法規授權目的相悖，依行政程序法第111條第7款規
    定，乃係具有重大明顯之瑕疵者，為無效之處分。（三）第
    一種商業區基地面積須達1,500平方公尺；建築基地臨面前
    道路最小寬度為10公尺始符規定。本件申請地屬第一種商業
    區，面積僅758平方公尺，明顯不足規定所須之1,500平方公
    尺，建築基地臨接面前道路亦不足最小寬度10公尺，自不適
    用該規定，享有容積率及高度得以放寬，原處分確屬違法。
    （四）抗告人於95年1月6日已補呈現況照片，前面房屋非僅
    較矮且破舊，原處分就此部分未以事實論處，顯有違誤。（
    五）本件簽證建築師重新切結認定199地號土地非已建築完
    成之事實以觀，乃係對重要事證提供不正確資料，致使行政
    機關依該資料而作成行政處分，已不值得保護；另相對人惡
    意拖延時間，使訴願程序未於8個月內完成；申請地則連夜
    趕工，相互配合，造成既成事實，顯係相互勾結，視法律為
    無物等語，為此求為廢棄原裁定。。
三、原審係以：查案外人陳長盛所有坐落臺北市○○區○○段3
    小段195-1、200-1、203、204、205、205-1地號等6筆土地
    （申請地，都市計畫使用分區為第1種商業區），因鄰地即
    坐落同小段200、200-2地號土地（擬合併地）為面積狹小，
    寬度、深度不足，無法單獨建築之畸零地，依規定應與申請
    地合併使用，乃申請合併使用調處，相對人依臺北市畸零地
    使用規則規定，通知土地所有權人召開調處會議，經分別二
    次通知雙方召開調處會議，惟均協調合併不成立，依臺北市
    畸零地使用規則第12條，乃提畸零地調處委員會，經第9303
    （219）次全體委員會議作成決議：「同意申請地保留部分
    土地後單獨建築，保留方式如附圖。」相對人乃以93年8月3
    日北市工建字第09353281400號函知申請地及擬合併地之土
    地權利關係人，抗告人不服原處分未將抗告人所有同地段第
    196、196-1、199地號3筆土地一併納入調處，提起訴願。抗
    告人依前開事實，據以聲請停止原處分之執行，惟查：抗告
    人所有同地段第196、196-1、199地號土地上已存在之建物
    ，據簽證建築師以現況認定簽證，確認係屬3R（3層樓建築
    ），且本案保留地深度為19.66公尺，寬度為8.64公尺，已
    符合商1區可建築之最小面積規定，有建築師簽證圖說、保
    留地與鄰地（擬合併地）轉向單獨興建容積檢討圖示等附卷
    可稽；觀之聲請人所提出現場照片，其外觀亦顯示建物係3
    層樓建築；又臺北市土地使用分區管制規則第79條係規定：
    「建築基地符合左列各款規定提供公共開放空間者，其容積
    率及高度得予放寬。‧‧‧」該規定係有關放寬建築基地之
    容積率及高度，並非規範最小之建築面積，抗告人所認容有
    誤會；至申請地所有權人係在抗告人所有房屋之後興建12
    層樓大廈，並不當然即謂有礙市容觀瞻，相對人此項主張，
    屬見仁見智之問題，因前面房子較矮，不見得即屬有礙觀瞻
    ，除非是房子破舊，處分時已予考量；是相對人以抗告人所
    有同地段第196、196-1、199地號3筆土地上建物之現況，屬
    3層樓建築（3R），依臺北市畸零地使用規則第6條規定，未
    將之一併納入調處之擬合併地，並同意申請地保留部分土地
    後單獨建築之處分，並無顯屬違法或不當，合法性顯有疑義
    之情形（即無待調查即知其違法或不當）；再者，本件申請
    地於93年10月即已獲核發建造執照，興建地上12層，地下1
    層之大樓，目前地上12層樓已蓋好，水塔已立好等情，為抗
    告人所不爭，並有建造執照申請書、現場照片等附卷可稽，
    衡情亦難謂有避免難以回復損害之急迫必要性。是抗告人聲
    請停止執行，尚難准許，因而駁回抗告人於原審之聲請。
四、本院按：「直轄市、縣 (市)(局)政府應視當地實際情形，
    規定建築基地最小面積之寬度及深度；建築基地面積畸零狹
    小不合規定者，非與鄰接土地協議調整地形或合併使用，達
    到規定最小面積之寬度及深度，不得建築。」「本法所稱建
    築基地，為供建築物本身所占之地面及其所應留設之法定空
    地。」建築法第44條、第11條第1項分別定有明文。由此可
    知前開規定係就土地欲作建築基地使用而作，既係欲作建築
    基地使用，則應與鄰接土地協議調整地形或合併使用之畸零
    土地，性質上應為未建築完成之土地。經查：（一）本件案
    外人陳長盛申請於其所有坐落臺北市○○區○○段3小段
    195-1、200-1、203、204、205、205-1地號等6筆土地上建
    築房屋，其以鄰地即坐落同小段200、200-2地號土地（擬合
    併地）為面積狹小，寬度、深度不足，無法單獨建築之畸零
    地，依規定申請地應與之合併使用，乃申請合併使用調處，
    經相對人多次調處，均未能協調成立合併，嗣再經全體委員
    會調處，作成申請地保留部分土地單獨建築之調處結果等情
    ，為兩造所不爭。（二）相對人未就抗告人所有196、196-1
    、199地號土地進行調處，係以其係依陳長盛委託設計簽證
    之建築師提出之照片、切結書及相關資料，認定前開土地已
    建築完成之故，揆之前開規定及說明，本件相對人基於所認
    定之事實而未將抗告人所有土地列入調處，核無明顯違法之
    處。抗告人雖謂同一建築師於另案就前開199地號土地另書
    立切結書，改稱199地號土地係屬未建築完成之建築基地一
    節，固已提出相對人於另案所提出之答辯書為憑，惟抗告人
    所述縱屬事實，亦因此乃須另經調查程序始能得悉之事項，
    非無待調查即可知其違法或不當，尚不得據此謂原處分合法
    性顯有違法疑義。（三）相對人未將抗告人所有前開土地併
    入調處範圍，既未有合法性顯有疑義情事，則相對人如何就
    申請地與擬合併地進行調處並作成原處分，即與抗告人之利
    害無涉，抗告人尚不得就此指摘原處分合法性顯有疑義。從
    而，原裁定駁回抗告人之申請，核無不合，其抗告難認有理
    由，應予駁回。（四）本件就抗告人係依訴願法第93條第2
    項、第3項申請裁定停止原處分之執行，則有關原處分是否
    違法、應否撤銷之其餘實體爭議事項，均非本件所得審究，
    併此敘明。
五、依行政訴訟法第104條、民事訴訟法第95條、第78條、第85
    條第1項前段，裁定如主文。
中    華    民    國    95    年    4     月    13    日
                  第五庭審判長法  官  蔡  進  田
                              法  官  黃  合  文
                              法  官  吳  明  鴻
                              法  官  林  茂  權
                              法  官  鄭  小  康
以  上  正  本  證  明  與  原  本  無  異
中    華    民    國    95    年    4     月    13    日
                              書記官  阮  桂  芬


司法院資訊處製作；財團法人民間司法改革基金會備份。
